臺北高等行政法院判決
                                     100年度訴字第1383號
                                    100年12月8日辯論終結
原      告　中華貿易開發股份有限公司
代　表　人　張志毅（董事長）
訴訟代理人　李聰明　會計師
被      告　財政部臺北市國稅局
代　表　人　陳金鑑（局長）住同上
訴訟代理人　洪淑貞
上列當事人間營利事業所得稅事件，原告不服財政部中華民國10
0 年6 月16日台財訴字第10000215480 號（案號：第10001059號
）訴願決定，提起行政訴訟，本院判決如下：
    主  文
原告之訴駁回。
訴訟費用由原告負擔。
　　事實及理由
一、事實概要：
    緣原告民國97年度營利事業所得稅結算申報，列報利息支出
    新臺幣（下同）13,142,005元，被告初查以原告檢附之其他
    非營業資產明細表中含有非屬固定資產之土地7 筆，其借款
    利息8,652,480 元應以遞延費用列帳，併同其餘項目查核結
    果，核定利息支出4,489,525 元及應補稅額1,227,667 元。
    原告不服，申請復查未獲變更，提起訴願亦遭駁回，遂向本
    院提起行政訴訟。
二、原告訴稱：
  (1)原告於84年因法院拍賣取得系爭土地後，於90年至94年間進
    行土地重劃，但因與高雄市政府多次函文往返皆未獲解決，
    原告為有效運用該土地，故於94年9 月申請經營停車場業務
    ，惟因95年遭高雄市政府環保局舉發該土地受污染，只能暫
    緩進行經營停車場，並於95年起進行土壤污染改善。截至99
    年7 月仍在與相關廠商洽談污染改善事宜，惟受限於廢棄物
    無去處及廢棄物運出須先經環保局同意等問題，須取得政府
    協助，非原告可自力解決，故進展不如預期。
  (2)原告取得系爭土地欲經營停車場業務，既屬登記營業項目，
    且多年來始終努力開發以便使用，固然「固定資產，指為供
    營業上使用，非以出售為目的，且使用年限在一年以上之有
    形資產」為商業會計處理準則第17條所明訂，惟原告自84年
    取得系爭土地後，委請中華徵信所企業股份有限公司鑑價，
    得知系爭土地已依「擴大及變更高雄市楠梓、左營、灣子內
    、凹子底及原高雄市都市計畫主要計畫」列入整體開發區，
    故於未作整體開發完成前，禁止發照建築。但原告仍積極進
    行整理開發，以便供營業上使用，其進行開發流程包括申請
    土地重劃，進行土地污染改善等。如原告取得該土地無意供
    營業上使用，而係以出售為目的，十餘年來又何需花費眾多
    人力時間及鉅額費用進行上述土地整理及開發，復查決定及
    訴願決定僅以系爭土地尚未能供營業上使用，而忽略原告長
    期開發過程，及迄未能供營業使用並不可歸責於原告，而係
    地方政府行政效率不彰所致，因此遽以認定原告所申報利息
    支出8,652,480 元應予遞延，實有不當。
  (3)商業會計處理準則關於固定資產之定義，雖指為供營業上使
    用之有形資產，但並未限定固定資產必須已經在供營業上使
    用及收益，亦即仍在開發中但意圖供營業使用者，亦屬固定
    資產，否則固定資產之科目分類就不會有「未完工程及預付
    購置設備款」之科目。原告所有系爭土地雖尚未能立即供營
    業上使用收益，但多年來始終在進行讓該土地能供營業使用
    收益之努力，至於進度不如預期係地方政府所造成，實非可
    歸責於原告，且原告也未因此停滯腳步，因此該土地應屬於
    原告之固定資產，自無營利事業所得稅查核準則第97條第9
    款「……購買土地之借款，應列為資本支出；……但非屬固
    定資產之土地，其借款利息應以遞延費用列帳。」之適用，
    亦無需依「營利事業免稅所得相關成本費用損失分攤辦法」
    計算應分攤遞延之利息支出。
  (4)被告認定原告系爭土地為未供營業上使用之土地，應將利息
    支出8,652,480 元予以遞延，實有疏誤，因而聲明：「訴願
    決定及原處分（含復查決定）均撤銷，訴訟費用由被告負擔
    」。
三、被告抗辯：
  (1)按「營利事業所得之計算，以其本年度收入總額減除各項成
    本費用、損失及稅捐後之純益額為所得額。……」為行為時
    所得稅法第24條第1 項所明定。次按「利息：……九、購買
    土地之借款利息，應列為資本支出……但非屬固定資產之土
    地，其借款利息應以遞延費用列帳，於土地出售時，再轉作
    其收入之減項。」為營利事業所得稅查核準則第97條第9 款
    所規定。又「二、利息支出之分攤：（一）……如利息收入
    小於利息支出時，其利息收支差額分別按購買前條第1 項第
    1 款土地、第2 款有價證券或第3 款期貨之平均動用資金，
    占全體可運用資金之比例為基準，採月平均餘額計算分攤之
    。所稱全體可運用資金，包括自有資金及借入資金；所稱自
    有資金，指淨值總額減除固定資產淨額及存出保證金後之餘
    額。」、「前項營利事業持有非屬固定資產之土地，於年度
    結束前尚未出售者，應依第3 條第2 款規定計算應分攤之利
    息支出，併同該土地可直接合理明確歸屬之利息支出，以遞
    延費用列帳，於土地出售時，再轉作出售年度之費用……」
    為營利事業免稅所得相關成本費用損失分攤辦法第3 條第2
    款第1 目及第5 條第2 項所規定。再按「固定資產，指為供
    營業上使用，非以出售為目的，且使用年限在1 年以上之有
    形資產；其科目分類與評價及應加註釋事項如下：……七、
    未完工程及預付購置設備款：指正在建造或裝置而尚未完竣
    之工程及預付購置供營業使用之固定資產款項；其評價，包
    括建造或裝置過程中所發生之成本。……」、「其他資產，
    ……二、閒置資產：指目前未供營業上使用之資產；……」
    、「固定資產為供營業上長期使用之資產，其非為營業使用
    者，應按其性質列為長期投資或其他資產。……」分別為商
    業會計處理準則第17條、第20條第1 項第2 款及財務會計準
    則公報第1 號第75段所規定。
  (2)原告97年度列報利息支出13,142,005元，被告原查以原告檢
    附之其他非營業資產明細表中含有非屬固定資產之土地7 筆
    ，其借款利息8,652,480 元應以遞延費用列帳，核定利息支
    出4,489,525 元。原告主張前揭明細表中有關高雄市三民區
    土地於94年間經高雄市政府核准設立停車場，嗣於95年間檢
    測出該土地遭受污染而於96年間被列管，原告已於97年間向
    高雄市政府提出改善計畫，且停車場經營為原告登記營業項
    目之一，故該土地應屬原告之固定資產云云。申經被告復查
    決定應予維持，駁回原告復查之申請。原告仍表不服，提起
    訴願遞遭決定駁回。
  (3)商業會計處理準則第17條、第20條及財務會計準則公報第1
    號等規定，閒置資產係指目前未供營業上使用之資產，非為
    營業使用者，應按其性質列為長期投資或其他資產，而其借
    款利息，即應以遞延費用列帳。
  (4)未完工程及預付購置設備款，係指正在建造或裝置而尚未完
    竣之工程及預付購置供營業使用之固定資產款項，商業會計
    處理準則第17條第1 項第7 款訂有明文，系爭土地，既自84
    年間因拍賣取得迄今，其性質非屬未完工程及預付購置設備
    款，且行政院環保署於95年9 月27日土壤採樣檢測，超過土
    壤污染管制標準，經高雄市政府於95年12月28日函請原告說
    明，於96年2 月12日公告為土壤污染控制場址，並於96 年5
    月4 日公告為土壤污染管制區，原告雖於96及97年間提出改
    善事宜及進行污染整治規劃等，惟尚無具體改善行為，且原
    告亦未提出該土地正在整治之相關證明文件，難謂符合固定
    資產之未完工程及預付購置設備款之定義。從而，被告將其
    借款利息予以遞延，核定利息支出4,489,525 元尚無不合。
  (5)綜上，被告以原處分並無違誤，而聲明：「原告之訴駁回，
    訴訟費用由原告負擔」。
四、得心證之理由：
  (1)兩造之爭執（對數據部份並無爭執）：
    原告訴稱：
      1.原告積極進行系爭土地之開發，裨益供營業上使用，包
        括申請土地重劃，進行土地污染改善等。但僅以系爭土
        地尚未能供營業上使用，而忽略原告長期開發過程，及
        迄未能供營業使用並不可歸責於原告，而係地方政府行
        政效率不彰所致，因此認定原告所申報利息支出應以遞
        延費用列帳，實有不當。
      2.商業會計處理準則關於固定資產之定義，雖指為供營業
        上使用之有形資產，但並未限定固定資產必須已經在供
        營業上使用及收益，亦即仍在開發中但意圖供營業使用
        者，亦屬固定資產，否則固定資產之科目分類就不會有
        「未完工程及預付購置設備款」之科目。
    被告抗辯：
      1.原告97年度列報利息支出13,142,005元，其中含有非屬
        固定資產之土地7 筆，其借款利息8,652,480 元應以遞
        延費用列帳，核定利息支出4,489,525 元，係依據營利
        事業所得稅查核準則第97條第9 款之規定辦理，於法有
        據。
      2.系爭土地自84年間因拍賣取得迄今其性質非屬固定資產
        之未完工程及預付購置設備款。且高雄市政府於96年5
        月4 日公告為土壤污染管制區，原告雖於96及97年間提
        出改善事宜及進行污染整治規劃等，惟尚無具體改善行
        為，亦無具體資料供參，難謂符合固定資產之未完工程
        及預付購置設備款之定義。
  (3)本案爭執之判準：
    營利事業所得稅查核準則第97條第9 款「利息：……9.購
      買土地之借款利息，應列為資本支出……但非屬固定資產
      之土地，其借款利息應以遞延費用列帳，於土地出售時，
      再轉作其收入之減項」，若屬於非屬固定資產之土地，其
      借款利息應以遞延費用列帳（而非列報利息支出）。
    而所謂「非屬固定資產之土地」，參照商業會計處理準則
      第17條「固定資產，指為供營業上使用，非以出售為目的
      ，且使用年限在1 年以上之有形資產；其科目分類與評價
      及應加註釋事項如下：……7.未完工程及預付購置設備款
      ：指正在建造或裝置而尚未完竣之工程及預付購置供營業
      使用之固定資產款項；其評價，包括建造或裝置過程中所
      發生之成本。……」；而同準則第20條第1 項第2 款「其
      他資產，……2.閒置資產：指目前未供營業上使用之資產
      ；……。」；足見固定資產是供營業上使用，而未供營業
      上使用之資產為閒置資產，就非屬固定資產者，參照財務
      會計準則公報第1 號第75段中「固定資產為供營業上長期
      使用之資產，其非為營業使用者，應按其性質列為長期投
      資或其他資產」之規定，應列為長期投資或其他資產。
    系爭高雄市三民區土地，因行政院環保署95年9 月27日採
      樣土壤檢測結果，超過土壤污染管制標準，經高雄市政府
      96年2 月12日公告為土壤污染控制場址，並於96年5 月4
      日公告為土壤污染區，原告雖說明其於96及97年間提出改
      善事宜及進行污染整治規劃，但應有具體之行為呈現其改
      善計劃或整治規劃，但原告均無法提出該土地正在整治之
      相關證明文件供核，以至於無法為原告有利之認定。況且
      土壤污染區在未經改善前無法為土地之使用，是避免污染
      之擴大，土地所有權人與政府機關應先進行改善作業，土
      地所有權人之相對付出是污染整治或改善之規劃，而由政
      府機關翔實進行可行性之評估，原告應著手的是相關計畫
      之擬定及向主管機關之陳報，但這些均未積極進行，原告
      亦無任何改善規劃之資料供參，所稱自不足採。
    至於，商業會計處理準則第17條中關於「7.未完工程及預
      付購置設備款：指正在建造或裝置而尚未完竣之工程及預
      付購置供營業使用之固定資產款項；其評價，包括建造或
      裝置過程中所發生之成本」者，是已經著手「正在建造或
      裝置而尚未完竣之工程」，或已經「預付購置」供營業使
      用之固定資產款項，原告沒有任何（環境）改善工程正在
      進行中，更非因供營業使用之固定資產而為預付購置之付
      款行為，當無適用之餘地，原告所稱自無足採。
五、綜上所述，被告所之處分（含復查決定），並無不法，訴願
    決定予以維持，亦無不合。原告徒執前詞，訴請撤銷，為無
    理由，應予駁回。又本案事證已臻明確，兩造其餘攻擊防禦
    方法均與本件判決結果不生影響，故不逐一論述，併此敘明
    。
六、據上論結，本件原告之訴為無理由，依行政訴訟法第98條第
    1 項前段，判決如主文。
中　　華　　民　　國　　100　 年　　12　　月　　22　　日
　        　　　　　臺北高等行政法院第七庭
                              審判長法  官　黃秋鴻
                                    法  官　林惠瑜
                                    法  官　陳心弘
上為正本係照原本作成。
如不服本判決，應於送達後20日內，向本院提出上訴狀並表明上
訴理由，如於本判決宣示後送達前提起上訴者，應於判決送達後
20日內補提上訴理由書（須按他造人數附繕本）。
中　　華　　民　　國　　100　 年　　12　　月　　22　　日
          　　　　　　      　　　  書記官  鄭聚恩